臺灣彰化地方法院刑事判決　　　　　　　九十年度易字第一六七六、第一七三九號
　　公　訴　人　臺灣彰化地方法院檢察署檢察官
　　被　　　告　甲○○
右列被告因妨害自由等案件，經檢察官提起公訴（九十年度偵字第六０一六、七二六
四號），經本院合併審判，本院判決如左：
    主  文
甲○○連續以脅迫使人行無義務之事，未遂，處有期徒刑伍月，如易科罰金，以佰
元折算壹日。又預備放火燒燬現供人使用之住宅，處有期徒刑伍月，如易科罰金，以
佰元折算壹日；扣案打火機壹只沒收。應執行有期徒刑玖月，如易科罰金，以佰
元折算壹日；扣案打火機壹只沒收。
    事  實
一、甲○○於民國八十六年間曾犯有公共危險罪（預備放火燒燬現供人使用之住宅）
    ，經本院判處有期徒刑三月，緩刑二年確定；於九十年三月間再因公共危險罪（
    預備放火燒燬現供人使用之住宅），經本院判處有期徒刑五月，上訴駁回確定（
    尚未執行）。其有長期性飲酒習慣，並曾因飲酒問題而至精神科戒酒治療，為使
    秀傳醫院解聘該院心臟超音波室之技術師陳彩綢，竟基於妨害自由之概括犯意，
    先於九十年九月一日十五時三十分許，於飲酒後，對於外界事務知覺、理會及判
    斷作用呈現較普通人之平均程度顯然減退狀態，已達精神耗弱程度時，在不詳處
    所打電話至秀傳醫院，經該醫院職員乙○○接聽後，甲○○即向之恐嚇：秀傳醫
    院如於三天內，未將陳彩綢解雇，要將秀傳醫院爆破等語；再於九十年九月三日
    五時五十分許，將其所製未具殺傷力、以保特瓶內裝汽油而外形酷似爆裂物之物
    品置於彰化市○○路○段五四二號秀傳醫院一樓三號電梯旁之木製屏風後側，連
    續以脅迫手段，使秀傳醫院行無義務之事，經秀傳醫院報警處理而未得逞。另於
    九十年十一月十三日十五時，在其彰化縣彰化市○里○○路○段三二五巷一Ｏ八
    號住所，因酒後心情不佳及長期有病在身，企圖自殺，而於飲酒後，對於外界事
    務知覺、理會及判斷作用呈現較普通人之平均程度顯然減退狀態，已達精神耗弱
    程度時，基於放火燒毀現供人使用住宅之故意，分別自廚房、浴室取出兩桶瓦斯
    桶，置於客廳書桌上，並打開瓦斯桶開關使瓦斯氣體外洩，再手持打火機，作勢
    點火，預備放火燒毀其居住之住宅，嗣為警查獲制止，並扣得其所有之打火機一
    只，始未釀成火災。
二、案經彰化縣警察局彰化分局報告臺灣彰化地方法院檢察署檢察官偵查起訴，再經
    本院合併審判。
    理  由
一、右揭犯罪事實，除有關其手持打火機預備放火燒燬房子部分外，已據被告甲○○
    迭於警訊、偵查及本院調查、審理中坦承不諱，核與證人乙○○、蔡武宗、吳朝
    和及黃樹勇分別於警訊、偵查中及本院調查中所證情節相符。此外，復有現場照
    片四張、照片九張及酒精濃度測試表在卷可稽，並有電話恐嚇之錄音帶一捲及打
    火機一只扣案足資佐證，足徵被告上開自白與事實相符，堪以採信。至被告甲○
    ○否認預備放火燒燬房子，辯稱：只是打開瓦斯桶，要吸入瓦斯氣體，準備自殺
    ，未持打火機預備放火燒燬房子之意思云云，惟查前往現場處理之警員黃樹勇於
    本院調查時到庭證稱：「我接到線上通知後到場與消防人員一同處理，到場時現
    場鐵門拉下來，原消防隊要破門進入，我因看到被告手上有拿打火機所以主張先
    協調，我才要被告打開鐵門，被告有打開鐵門，且手上還拿著打火機，我見被告
    昏沉意識不清，被告又有喝酒，所以用強力水柱控制被告，才由我搶下被告手中
    打火機．．．」等語（參本院九十一年一月十四日訊問筆錄），並有打火機一只
    扣案足佐，被告緊閉門窗，復打開瓦斯開關，使瓦斯氣體外洩，又手持打火機，
    應有預備放火燒燬其住宅之犯意，所辯尚無足採。本件事證明確，被告犯行堪以
    認定。
二、核被告甲○○所為，係犯刑法第三百零四條第二項、第一項之強制未遂罪，及同
    法第一百七十三條第四項、第一項之預備放火燒燬現供人使用之住宅罪。其先後
    二次強制未遂之犯行，時間緊接，所犯構成犯罪要件相同，顯係基於概括之犯意
    為之，應依連續犯規定論以一罪，並加重其刑。且此部分犯行，被告係已手於
    犯罪行為之實施，尚未達既遂之目的，其行為應屬未遂，爰依法減輕其刑。被告
    所犯前開二罪間，犯意各別，犯罪構成要件不同，應分論併罰。又被告自承於前
    開犯罪時，均有飲酒，而證人黃樹勇亦表示：於九十年十一月十三日到現場時，
    被告係昏沉意識不清等語，另本院亦就被告於九十年九月一日十五時三十分許及
    九十年九月三日五時五十分許行為時之精神狀況函詢財團法人彰化基督教醫院精
    神為鑑定，其函覆結果表示：不排除酒精誘發之精神病性疾患之可能，並認定至
    少處於精神耗弱之程度等詞，有卷附該院精神鑑定小組函文一件可參，足徵被告
    於右揭各次行為時均已陷於精神耗弱狀態中，應依刑法第十九條第二項規定減輕
    其刑。爰審酌被告有數次同類型之前科（八十六年間所犯預備放火燒燬現供人使
    用之住宅，經本院判處有期徒刑三月，緩刑二年確定；九十年三月間所犯預備放
    火燒燬現供人使用之住宅，經本院判處有期徒刑五月，上訴駁回確定），有臺灣
    高等法院被告全國前案紀錄表、本院八十六年易字第一一０四號及臺灣高等法院
    臺中分院九十年度上易字第二一四四號判決書一件在卷可憑，及其因長年患病不
    適，企圖自殺之犯罪動機、方法、手段、造成鄰人長期恐懼所生之危害，暨犯後
    坦承大部分犯行、態度良好等一切情狀，各量處如主文所示之刑，並定其應執行
    之刑，及諭知易科罰金折算之標準，以示懲儆。至扣案之打火機一只，係被告所
    有，且係供其預備放火所用，已如前述之認定，爰依刑法第三十八條第一項第二
    款併予宣告沒收。
據上論斷，應依刑事訴訟法第二百九十九條第一項前段，刑法第三百零四條第二項、
第一項、第一百七十三條第四項、第一項、第五十六條、第二十六條前段、第十九條
第二項、第四十一條第一項前段、第二項、第五十一條第五款、第三十八條第一項第
二款，罰金罰鍰提高標準條例第一條前段、第二條前段，判決如主文。
本案經檢察官林映姿到庭執行職務。
中    華    民    國    九十一      年      四      月        三        日
                                臺灣彰化地方法院刑事第二庭
                                    審判長法官  林  欽  章
                                    法      官  謝  仁  棠
                                    法      官  郭  麗  萍
右正本證明與原本無異。
如不服本判決，應於判決送達後十日內向本院提出上訴狀( 須附繕本 )。
告訴人或被害人對於判決如有不服具備理由請求檢察官上訴者，其上訴期間之計算係
以檢察官收受判決正本之日期為準。
                                    法院書記官  楊  年  雄
中    華    民    國    九十一      年      四      月        八        日
刑法第三百零四條第二項：
以強暴、脅迫使人行無義務之事或妨害人行使權利者，處三年以下有期徒刑、拘役或
三百元以下罰金。
前項之未遂犯罰之。
刑法第一百七十三條第四項
放火燒燬現供人使用之住宅或現有人所在之建築物、礦坑、火車、電車或其他供水、
陸、空公眾運輸之舟、車、航空機者，處無期徒刑或七年以上有期徒刑。
失火燒燬前項之物者，處一年以下有期徒刑、拘役或五百元以下罰金。
第一項之未遂犯罰之。
預備犯第一項之罪者，處一年以下有期徒刑、拘役或三百元以下罰金。
